臺灣桃園地方法院刑事判決　　　　　　　　　　　　　九十一年度易緝字第九三號
　　公　訴　人　臺灣桃園地方法院檢察署檢察官
　　被　　　告　丁○○
右列被告因贓物案件，經檢察官提起公訴（八十九年度偵字第一三九六一號），本院
判決如左：
    主  文
丁○○收受贓物，處拘役伍拾日，如易科罰金以參佰元折算壹日。
    事  實
一、丁○○前有多次前科，最後一次於民國八十四年間因違反麻醉藥品管理條例案件
    ，經本院判處有期徒刑六月，如易科罰金以三百元折算一日確定，於八十五年二
    月八日易科罰金執行完畢。猶不知悔改，復於八十九年七月初某日，在桃園縣大
    溪鎮崎頂廟前，明知姓名年籍不詳綽號「阿圳」之男子所交付戊○○之身分證及
    健保卡係屬來路不明之贓物（該身分證及健保卡係戊○○所有，於八十九年五月
    八日五時許，在桃園縣八德市○○路附近失竊），為躲避警方臨檢使用方便，竟
    仍予收受。又於同年九月初某日（起訴書誤載為八月底），在桃園縣中壢市○○
    路一０一號丙○○住處，明知乙○○所交付要求丁○○代為保管之牛皮紙袋內之
    甲○○所有之土地所有權狀二張、江陳玉花所有之土地所有權狀一張、及建築改
    良物所有權狀一張、土地建築改良物買賣所有權移轉契約書二張、土地買賣契約
    書一本、房地產買賣契約書一本、甲○○之私章二枚、江陳玉花之私章三枚（該
    權狀、契約書及私章等物係甲○○所有及管領，於八十九年八月十四日，在桃園
    縣中壢市○○○街二十七號住處失竊）等物係來路不明之贓物，復另行基於收受
    贓物之犯意，予以收受，並轉請不知情之丙○○暫先代其保管而放置於丙○○前
    開住處，丁○○則與丙○○外出用餐，用餐畢丁○○即因故先行離去，而未將該
    牛皮紙袋取回。嗣於八十九年九月十日晚間七時許，為警在丙○○住處查緝毒品
    時查獲，再循線於同年月十四日中午十二時許，在桃園縣桃園市○○○街九十九
    號「新雅商務旅館」五一二號房查獲丁○○，丁○○為躲避查緝乃使用戊○○身
    分證供警方臨檢，為警識破而查悉上情。
二、案經桃園縣警察局中壢分局移送及臺灣桃園地方法院檢察署檢察官偵查起訴。
    理由
一、訊據被告丁○○坦承有於右揭時、地，自綽號「阿圳」之男子收受戊○○之身分
    證，及自乙○○處收受甲○○所有內有房屋、土地所有權狀、買賣契約書、私章
    等物之牛皮紙袋一只，並暫時先寄放在丙○○前開住處之事實，惟矢口否認右開
    犯行，辯稱：因伊本身有前科，怕警察臨檢，伊並不知該身分證係竊來的，阿圳
    跟伊說身分證是他父親拾獲的，所以警方臨檢時，伊才使用該身分證，另因伊有
    向乙○○借錢，所以才替他保管該牛皮紙袋，伊不知該牛皮紙袋裝何物亦不知是
    贓物云云。經查，前開戊○○之身分證為戊○○所有，於八十九年五月八日五時
    許，在桃園縣八德市○○路附近遭竊，至甲○○及江陳玉花所有之土地、房屋所
    有權狀、私章、土地及建物買賣契約書等物，係甲○○所有及管理，於八十九年
    八月十四日，在桃園縣中壢市○○○街二十七號住處失竊等情，業據被害人戊○○於警訊時、甲○○於警訊及本院調查時指述綦詳，且有贓物領據二份在卷可佐
    ，自堪認被告收受之前開戊○○之身分證及健保卡及甲○○所有及管理之前述土
    地、建物所有權狀及買賣契約書、私章等物係屬贓物無疑。次查被告於警訊中供
    稱因伊要辦電話卡，沒有身分證，阿圳就拿給伊戊○○之身分證要伊去辦行動電
    話等語，衡之身分證乃吾人隨身必備妥俾便隨時出示之用，此為一般常識，當亦
    為被告所知悉，而「阿圳」既非戊○○本人，竟交付戊○○之身分證予被告以辦
    理行動電話，被告又豈有不懷疑該身分證來源係循不法之途取得之可能，且被告
    於警訊時先稱「阿圳」所交付之戊○○所有之身分證及健保卡係阿圳之父親拾獲
    的云云，於本院調查時又改稱伊以為那是阿圳撿到的云云，前後供述不一，顯係
    其事後編織之飾詞。再查被告於本院審理時自承有看到乙○○所交付之牛皮紙袋
    內裝有數張所有權狀及印章等物，而觀之該所有權狀及印章等物分屬甲○○及江
    陳玉花所有均非乙○○所有，且土地、及房屋權狀即達八張之多，乙○○如何能
    持有該等文件及私章，已足啟人疑竇，不寧唯是，被告於本院調查中亦明確供稱
    ：「：：：乙○○在丙○○的住處交給我一個牛皮紙袋，：：他要我幫他看著，
    事後我和乙○○走出丙○○家後，他跟我說那包東西見不得光，是他費了很大的
    功夫才拿到的，叫我不要丟掉」等語，則衡之乙○○以所謂「見不得光」及「費
    了很大的功夫才拿到的」、「不要丟掉」之詞來形容其所交付被告收受之該牛皮
    紙袋內所裝之物之情狀，被告係一具有相當智識及社會歷練之成年人，其對於該
    牛皮紙袋內所裝之物必然欠缺合法正當之來源而取得之贓物實難諉為不知。從而
    益徵被告先後收受戊○○之身分證及健保卡及甲○○所有之前開文件及印章等物
    時均明知為來路不明之贓物至明。被告辯稱不知為贓物云云，核屬卸責之詞，不
    足採信。證人乙○○於本院調查時雖到庭證稱不認識丁○○及丙○○云云，不僅
    顯與證人丙○○前開所證及被告所供證之事實有違，而參諸乙○○所證之情節攸
    關乙○○本人是否因此亦涉有竊盜或贓物罪嫌之利害關係，是證人乙○○於本院
    調查時所證不認識被告云云，亦顯屬為保全己身之迴護之詞，是證人乙○○前開
    所證尚不足於有利被告事實之認定。
三、末查公訴人認被告自乙○○處所收受之甲○○、江陳玉花所有之前述所有權狀及
    私章等物之牛皮紙袋內，另有現金新台幣（下同）一百五十萬元及黃金五兩、空
    白支票等物，惟查被告於警訊及偵審中一再堅詞否認有現金一百五十萬元及黃金
    五兩等物，而參諸被告於偵審中一再供稱乙○○所交付之前述所有權狀等物係裝
    在一牛皮紙袋等語，核與證人丙○○於警訊中所證丁○○所交付保管係一咖啡色
    手提袋，及於本院調查時證稱丁○○交付代保管的是一牛皮紙袋等語相符，而被
    害人甲○○於警訊時則指述其所失竊之前述文件、印鑑章等物係放在住處之保險
    櫃，連同保險櫃一併失竊等語，則衡之前開甲○○所遭竊之前開文件既係事後由
    乙○○所交付，且交付時係放在牛皮紙袋或稱咖啡色手提袋內，顯已經乙○○或
    他人自甲○○所失竊之保險櫃中取出內置之權狀及現金、黃金等物，則毋論該保
    險櫃係乙○○或他人所竊取，衡情又豈會將價值不菲之現金一百五十萬元及黃金
    五兩等貴重物品再輾轉交被告保管收受之理。又查前開為警在丙○○住處所查獲
    之牛皮紙袋，乃被告在乙○○交付收受時即轉交丙○○暫放置陳某前開住處，被
    告丁○○隨即與丙○○外出用餐，餐畢被告即因故先行離去，而未返回丙○○住
    處取回該牛皮紙袋，迄為警在右揭時、地查獲該牛皮紙袋前，丙○○亦均未動用
    該牛皮紙袋之物等情，分據被告及證人丙○○於本院調查時供證明確，再參諸被
    害人甲○○查獲當日領回前開失竊之物時，除前述所有權狀、買賣契約書及私章
    外，並無現金一百五十萬元、黃金五兩及空白支票一節，亦有贓物領據一份在卷
    可憑，被告前開所辯伊並未同時收受現金一百五十萬元、黃金五兩及空白支票等
    語，容有可信。被告雖在本院調查時曾一度供證牛皮紙袋內有支票一節，顯屬誤
    記，尚不足取。此外亦查無其他積極之證據足認被告自乙○○處收受前開物件時
    ，亦同時有現金一百五十萬元、黃金及空白支票等物。公訴人認被告自乙○○處
    收受甲○○所有之保險櫃一個，及除前述所有權狀及買賣契約書、私章等物之外
    ，尚有現金一百五十萬元、黃金五兩及空白支票等情，尚有未洽，附此敘明。綜
    上所陳，本件事證已明，被告犯行堪予認定，應依法論科。
三、核被告丁○○所為，係犯刑法第三百四十九條第一項之收受贓物罪。被告所犯先
    後二次收受贓物犯行，分自不同時間且自不同之人收受取得，犯意各別，應分論
    併罰。查被告丁○○前有多次前科，最後一次於八十四年間因違反麻醉藥品管理
    條例案件，經本院判處有期徒刑六月，如易科罰金以三百元折算一日確定，於八
    十五年二月八日易科罰金執行完畢，有卷附台灣高等法院被告全國前案紀錄表可
    按，其受有期徒刑之執行完畢後，五年以內再犯有期徒刑以上之罪，為累犯，依
    法加重其刑。爰審酌被告犯罪動機、目的、收受贓物之價值、留用期間之長短、
    犯行所生危害併其犯後態度等一切情狀，量處如主文所示之刑。末按被告行為後
    ，刑法第四十一條於九十年一月十日經修正公布，並於同年月十二日生效，易科
    罰金之適用範圍擴大為最重本刑五年以下有期徒刑之罪，並明定併合處罰之數罪
    ，如各罪均得易科罰金者，其應執行之刑逾六月時，亦得適用之，比較新舊法之
    結果，以裁判時即修正後之刑法第四十一條對被告並無不同，爰依刑法第二條第
    一項前段規定適用裁判時之法律，就被告所宣告之刑，諭知易科罰金之折算標準
    ，並依法就上開二罪定應執行之刑，及諭知易科罰金之折算標準。
據上論斷，應依刑事訴訟法第二百九十九條第一項前段，刑法第二條第一項前段、第
三百四十九條第一項、修正後刑法第四十一條第一項前段、第四十七條、第五十一條
第六款，罰金罰鍰提高標準條例第一條、第二條，判決如主文。
本案經檢察官張尹敏到庭執行職務。
中      華      民      國      九十一      年      七    月    廿六    日
                                台灣桃園地方法院刑事第三庭
                                    法  官  林惠霞
右正本證明與原本無異。
如不服本判決，應於判決送達後十日內向本院提出上訴狀。
                                    書記官  吳仁心
中      華      民      國      九十一    年      七      月     廿六   日
附錄本案論罪科刑法條全文：
刑法第三百四十九條第一項
  收受贓物，處三年以下有期徒刑、拘役或五百元以下罰金。
